【裁判字號】    98,消債更,276
【裁判日期】    980824
【裁判案由】    更生
【裁判全文】
臺灣桃園地方法院民事裁定           98年度消債更字第276號
聲  請  人
即債務  人  甲○○
代  理  人  洪惠平律師
上列當事人聲請消費者債務清理更生事件，本院裁定如下：
    主  文
債務人甲○○自中華民國九十八年八月二十五日十七時起開始更
生程序。
命司法事務官進行本件更生程序。
債務人其餘聲請駁回。
    理    由
一、按法院開始更生程序之裁定，應載明其年、月、日、時，並
    即時發生效力。法院裁定開始更生或清算程序後，得命司法
    事務官，進行更生或清算程序，必要時，得選任律師、會計
    師或其他適當之自然人或法人一人為監督人或管理人。消費
    者債務清理條例第45條第1 項、第16條第1 項分別定有明文
    。
二、聲請意旨略以：聲請人即債務人有不能清償債務情事，其無
    擔保或無優先權之債務總額未逾新台幣（下同）1,200 萬元
    ，復未經法院裁定開始清算程序或宣告破產，於本條例施行
    後，曾以書面向最大債權金融機構臺灣新光商業銀行股份有
    限公司（下稱新光銀行）請求共同協商債務清償方案，然協
    商不成立。債務人之前係向銀行貸款以支付學費，而後找工
    作被要求購買靈骨塔必須支付15萬元，後來才發覺被騙，且
    債務人又罹患全身性紅斑性狼瘡之免疫系統疾病，致使無法
    持續正常工作，常因看病住院而請假，甚或更換工作。債務
    人至98年2 月止，積欠現金卡、信用卡及消費性貸款等債務
    已逾80萬元，而債務人身體狀況實在很難長期保有穩定之工
    作，現每月薪資收入約可達我國最低基本工資之數額，願以
    最大誠意利用更生程序以解決債務，爰請求准予更生，並提
    出全民健康保險重大傷病核定審查通知書、臺大醫院診斷證
    明書、前置協商不成立通知書、全國財產稅總歸戶財產查詢
    清單、95、96年度綜合所得稅各類所得資料清單、薪資明細
    表、火車票、醫療費收據、續期保險費送金單、財團法人金
    融聯合徵信中心債務清理條例前置協商專用債權人清冊、戶
    籍謄本等為證。
三、債務人主張其因消費借貸、信用卡債務，對於債權人新光銀
    行、荷蘭商業銀行、聯邦商業銀行、萬泰商業銀行負欠債務
    總額為801,630 元。消費者債務清理條例施行後，依本條例
    第151 條第1 項規定，曾向最大債權金融機構新光銀行請求
    協商而協商不成立等情，有債務人所提前置協商不成立通知
    書一份及財團法人金融聯合徵信中心個人資料各一份在卷可
    稽，堪認屬實。又債務人並無固定資產（原有之1994年份車
    號BZ-1816 號自小客車，債務人陳明已報廢），有財政部臺
    灣省北區國稅局財產歸資料清單一紙可稽。債務人95、96年
    全年之薪資收入分別為336,943 元、357,355 元，平均每月
    薪資為28,079元、23,946元，亦有債務人所提財政部臺灣省
    北區國稅局95、96年度綜合所得稅各類所得資料清單二紙在
    卷可稽，惟債務人於97年11月間經醫師診斷罹患全身性紅斑
    性狼瘡併中樞神經病變，有債務人所提臺大醫院診斷證明書
    二紙存卷可參。債務人因上開疾病須定時至醫院回診，無法
    從事一般職業僅得為鐘點工作，其98年1 、2 月份薪資分別
    為15,000元、20,750元，有債務人所提薪資明細表二份在卷
    可稽。又債務人日常生活支出項目及金額，債務人雖列舉房
    租2,500 元、保險費（國民年金保險674 元、國民健康保險
    708 元）、醫療費用自負額3,500 元、交通費1,000 元、食
    膳3,000 元、通訊費1,000 元、水電費1,000 元，合計13,3
    82元。惟關於每人每月基本生活費用究為若干？行政院主計
    處雖依台北市、高雄市及臺灣省各縣市依區域之不同，而統
    計各區域每人每月平均消費支出之金額（桃園縣96年每人每
    月17,525元），惟此平均消費支出金額乃係一般常人之消費
    金額，債務人應本其最大之誠信及能力履行債務，為達清償
    債務之目的，其生活需求與程度自應有所限制，不能與一般
    常人或其原有之生活程度相比，始能於維持基本生活之情形
    下，將所餘金錢償還債權人，而基本生活所需之金額究為若
    干？固因時、地不同而有不同之標準，行政院主計處依社會
    救助法第4 條所統計之歷年最低生活費一覽表，臺灣省97年
    度每人每月最低生活費為9,829 元，此標準雖非可一體適用
    ，然究非不得作為客觀衡量之基準。則以債務人每月最低生
    活費9,829 元，加上債務人必須支出之保險費1,382 元、醫
    療費用3,500 元，其每月支出金額為12,593元，如以債務人
    95、96年每月平均收入為28,079元、23,946元，扣除上開必
    要支出12,593元後，雖尚有餘額15,486元、11,353元可得清
    償債務，惟債務人自97年11月間經診斷罹患全身性紅斑性狼
    瘡併中樞性神經病變後，僅得從事鐘點工工作，且依其所罹
    疾病之病症，其從事工作以獲取薪資報酬亦屬不確定性，則
    以債務人並無固定資產，其所得均賴薪資收入，以債務人積
    欠債權人之金額為801,630 元，則債務人主張其不能清償其
    債務乙節，堪認屬實，此外復查債務人並無消費者債務清理
    條例第6 條第3 項、第8 條或第46條各款所定駁回更生聲請
    之事由存在，債務人聲請更生，即屬有據，應予准許，並依
    首揭規定命司法事務官進行本件更生程序，爰裁定如主文。
五、債務人雖另向本院聲請保全處分，惟按法院就更生或清算之
    聲請為裁定前，得因利害關係人之聲請或依職權，以裁定為
    保全債務人財產、限制債權人對於債務人行使債權，及停止
    對於債務人財產強制執行程序之保全處分，消費者債務清理
    條例第19條第1 項第1 、2 、3 款定有明文。另按同條例第
    48條第2 項規定，法院裁定開始更生程序後，對於債務人不
    得開始或繼續訴訟及強制執行程序。查本件債務人於保全處
    分聲請狀所聲請保全處分之本院98年度司執字第11506 號強
    制執行事件，本件經本院准予債務人更生之聲請，依前揭法
    條規定，准予更生裁定後，對於債務人之訴訟及強制執行程
    序即有明文限制，因此顯無再為准予保全之必要，故債務人
    此部分保全處分之聲請，失其所據，應予駁回。
中    華    民    國    98    年    8     月    24    日
                  民事第三庭    法  官  黃斯偉
上為正本係照原本作成
本件不得抗告
中    華    民    國    98    年    8     月    25    日
                                書記官  伍幸怡


司法院資訊處製作；財團法人民間司法改革基金會備份。
